臺灣新北地方法院刑事判決
110年度金訴字第897號
公  訴  人  臺灣新北地方檢察署檢察官
被      告  丁立偉


上列被告因違反洗錢防制法等案件，經檢察官提起公訴（110年
度偵緝字第3569號）及移送併辦（第一次移送併辦案號：110年
度偵字第15566號，第二次移送併辦案號：110年度偵字第10394
號、12393號，第三次移送併辦案號：110年度偵字第6219號、第
47161號，第四次移送併辦案號：111年度偵字第12903號），本
院判決如下：
    主  文
丁立偉幫助犯洗錢防制法第十四條第一項之一般洗錢罪，處有期
徒刑陸月，併科罰金新臺幣肆萬元，罰金如易服勞役，以新臺幣
壹仟元折算壹日。
    事  實
一、丁立偉依一般社會生活之通常經驗，可預見提供金融帳戶之
    存摺、提款卡及密碼予不相識之人使用，常與財產犯罪密切
    相關，且使用他人金融帳戶之目的在於取得贓款及掩飾犯行
    不易遭檢警追查，因此若任意將自己所管領之金融帳戶提款
    卡及密碼等資料任意交予不熟識且對其年籍資料毫無所悉之
    人，可能因此供作為詐欺犯罪收取不法款項之用，並將犯罪
    所得款項匯入、轉出，而藉此掩飾犯罪所得之真正去向，竟
    基於縱若有人利用其金融帳戶存、匯入款項，進而持其提款
    卡將款項提領出而作為犯罪工具，並掩飾犯罪所得之去向，
    使詐欺者得以順利取得持有處分犯罪所得，亦不違反其本意
    之幫助他人詐欺取財、洗錢之不確定故意，於民國109年9月
    某時許，在新北市中和區大潤發前，將其申辦之合作金庫銀
    行帳號000-0000000000000號帳戶（下稱合庫帳戶）及臺灣
    銀行帳號000-000000000000號帳戶（下稱臺銀帳戶）之存摺
    正本、提款卡及密碼（下稱本案2帳戶資料）均交付不詳詐
    欺者，供其作為詐騙工具使用，以此方式幫助不詳詐欺者向
    他人詐取財物及進行後續洗錢。嗣該不詳詐欺者取得本案帳
    戶資料後，分別於附表編號1至8「詐騙時間及方式」欄所示
    之時間，施用所示之詐術，使如附表編號1至8所示之賴若樺
    等8人皆陷於錯誤，於附表編號1至8「匯款時間」欄所示之
    時間，將如附表編號1至8「匯款金額」欄所示款項匯至「匯
    款帳戶」欄所示之帳戶，旋遭轉帳至其他帳戶，以此方式掩
    飾、隱匿詐欺犯罪所得之去向。
二、案經賴若樺訴由新北市政府警察局新店分局報請臺灣新北地
    方檢察署（下稱新北地檢署）檢察官偵查起訴；及陳彥蓁、
    葉忠霖訴由基隆市政府警察局第四分局，蘇柄云訴由臺北市
    政府警察局內湖分局，李芝慧、李燕偉訴由新北市政府警察
    局中和分局，江佳珍訴由屏東縣政府警察局屏東分局，紀宛
    均訴由臺中市政府警察局霧峰分局，均報請新北地檢署檢察
    官偵查後移送併辦。
    理  由
一、程序部分：
  ㈠按被告以外之人於審判外之言詞或書面陳述，除法律有規定
    者外，不得作為證據，刑事訴訟法第159條第1項定有明文。
    又被告以外之人於審判外之陳述，雖不符刑事訴訟法第159
    條之1至第159條之4之規定，而經當事人於審判程序同意作
    為證據，法院審酌該言詞陳述或書面陳述作成時之情況，認
    為適當者，亦得為證據；當事人、代理人或辯護人於法院調
    查證據時，知有同法第159條第1項不得為證據之情形，而未
    於言詞辯論終結前聲明異議者，視為有前項之同意，刑事訴
    訟法第159條之5規定甚明。查本件認定事實所引用被告丁立
    偉以外之人於審判外之言詞或書面陳述，雖屬傳聞證據，惟
    檢察官及被告於言詞辯論終結前，均未主張有刑事訴訟法第
    159條第1項不得為證據之情形，本院審酌此等證據作成時之
    情況，並無違法不當及證明力明顯過低之瑕疵，認以之作為
    證據應屬適當，而認該等證據資料皆有證據能力。
  ㈡至於本院所引之非供述證據部分，經查並非違法取得，亦無
    依法應排除其證據能力之情形，是依刑事訴訟法第158條之4
    規定反面解釋，應有證據能力。
二、實體部分：
    訊據被告對於上揭犯罪事實，於本院審理時坦承不諱（見金訴卷第148頁），核與證人即告訴人賴若樺、陳彥蓁、葉忠霖、蘇柄云、李芝慧、江佳珍、紀宛均、李燕偉於警詢時之證述相符（見110年度偵字第24885號卷【下稱偵24885卷】第33至35頁，110年度偵字第15566號卷【下稱偵15566卷】第4至6頁，110年度偵字第10394號卷【下稱偵10394卷】第11至19頁，110年度偵字第12939號卷【下稱偵12393卷】第15、16頁，110年度偵字第6219號卷【下稱偵6219卷】第7至10頁，110年度偵字第47161號卷【下稱偵47161卷】第25至28頁，110年度偵字第12903號卷【下稱偵12903卷】第6、7頁），並有合庫帳戶申辦資料及歷史交易明細查詢結果（見偵24885卷第115至117頁）、臺銀帳戶申辦資料及存摺存款歷史明細批次查詢（見偵6219卷第17、19頁）、告訴人賴若樺與詐欺集團成員訊息往來翻拍畫面及匯款紀錄（見偵24885卷第44、45頁）、告訴人陳彥蓁網路交易明細擷圖（見偵15566卷第37頁）、告訴人葉忠霖與詐騙集團成員LINE對話及自動櫃員機交易明細（見偵15566卷第21至23頁）、告訴人蘇柄云與詐騙集團成員LINE對話紀錄及匯款單據翻拍照片（見偵10394卷第21至45、57頁）、告訴人李芝慧匯款單據翻拍照片（見偵123934卷第47頁）、告訴人江佳珍臺灣土地銀行匯款申請書、土地銀行存摺影本、LINE對話擷圖、通聯紀錄及照片（見偵6219卷第54、55、59至74頁）、告訴人紀宛均手機網路銀行轉帳交易明細翻拍照片及LINE對話紀錄翻拍照片（見偵47161卷第33至47頁）、告訴人李燕偉臺灣銀行無摺存入憑條存根及LINE對話紀錄擷圖（見偵12903卷第19、22至26頁）等在卷可稽，足認被告上開任意性自白與事實相符，可以採信。本案事證明確，被告犯行洵堪認定，應依法論科。
三、論罪科刑：
　㈠核被告所為，係犯刑法第30條第1項前段、第339條第1項之幫
    助詐欺取財罪及刑法第30條第1項前段、洗錢防制法第2條第
    2款、第14條第1項之幫助一般洗錢罪。
　㈡被告以一次交付合庫帳戶、臺銀帳戶資料之行為，使詐欺者
    得向告訴人賴若樺等8人先後為8次詐騙行為及洗錢行為，係
    以一提供帳戶行為同時觸犯8個幫助詐欺取財罪名及8個幫助
    一般洗錢罪名，為同種想像競合犯，各應依刑法第55條前段
    規定，分別僅論以1個幫助詐欺取財罪及1個幫助一般洗錢罪
    。又被告亦係以一行為同時觸犯幫助詐欺取財及幫助一般洗
    錢之2罪名，應從一重之幫助一般洗錢罪處斷。
　㈢被告基於幫助之犯意而為詐欺取財構成要件以外之行為，為
    幫助犯，依刑法第30條第2項規定，依正犯之刑減輕之。又
    犯洗錢防制法第14條、第15條之罪，在偵查或審判中自白者
    ，減輕其刑，洗錢防制法第16條第2項定有明文。查被告於
    本院準備程序及審理中自白犯罪，業如前述，符合上開減刑
    要件，爰依該規定減輕其刑，並依法遞減之。
　㈣爰審酌被告前曾因販賣金融帳戶供詐欺者使用，而經本院以1
    06年度簡上字第818號判決判處罪刑確定，竟仍將本案2帳戶
    資料提供予詐欺者使用，非但助長社會詐騙風氣，致使無辜
    民眾受騙而受有財產上損害，造成執法機關難以追查詐騙者
    之真實身分及犯罪所得之去向，益增告訴人求償之困難度，
    行為殊不足取；並考量被告於本院審理時坦承犯行，惟並未
    賠償告訴人等所受損害之犯後態度，高職畢業之智識程度，
    以料理為業，需負擔房貸之家庭生活狀況，暨告訴人等所受
    財產損害數額等一切情狀，量處如主文所示之刑，並就併科
    罰金部分諭知如易服勞役之折算標準，以資處罰。
據上論斷，應依刑事訴訟法第299條第1項前段，洗錢防制法第2
條第2款、第14條第1項、第16條第2項，刑法第11條、第30條第1
項前段、第2項、第339條第1項、第55條、第42條第3項前段，刑
法施行法第1條之1第1項，判決如主文。
本案經檢察官羅雪舫偵查起訴，檢察官范孟珊、黃育仁偵查後移
送併辦，由檢察官鄭心慈到庭執行職務。
中　　華　　民　　國　　111 　年　　6 　　月　　16　　日
                  刑事第十五庭  審判長法  官  黃湘瑩
                  
                                      法  官  梁世樺
                                      
                                      法  官  游涵歆
以上正本證明與原本無異。
如不服本判決，應於判決送達後20日內敘明上訴理由，向本院提
出上訴狀（應附繕本），上訴於臺灣高等法院。其未敘述上訴理
由者，應於上訴期間屆滿後20日內向本院補提理由書「切勿逕送
上級法院」。
                                      書記官  李宥寬
中　　華　　民　　國　　111 　年　　6 　　月　　16　　日
附錄本案論罪科刑法條全文：
洗錢防制法第2條
本法所稱洗錢，指下列行為：
一、意圖掩飾或隱匿特定犯罪所得來源，或使他人逃避刑事追訴
    ，而移轉或變更特定犯罪所得。
二、掩飾或隱匿特定犯罪所得之本質、來源、去向、所在、所有
    權、處分權或其他權益者。
三、收受、持有或使用他人之特定犯罪所得。
洗錢防制法第14條
有第2條各款所列洗錢行為者，處7年以下有期徒刑，併科新臺幣
500萬元以下罰金。
前項之未遂犯罰之。
前2項情形，不得科以超過其特定犯罪所定最重本刑之刑。
中華民國刑法第339條
意圖為自己或第三人不法之所有，以詐術使人將本人或第三人之
物交付者，處5年以下有期徒刑、拘役或科或併科50萬元以下罰
金。
以前項方法得財產上不法之利益或使第三人得之者，亦同。
前2項之未遂犯罰之。
附表：
編號 告訴人 詐騙時間及方式 匯款帳戶 匯款時間 匯款金額（新臺幣） 1 賴若樺 不詳詐欺者於109年10月間以LINE向賴若樺謊稱可經由「興銀理財通」APP投資獲利云云，致賴若樺陷於錯誤，依指示以網路銀行進行右列匯款。 合庫帳戶 109年10月19日16時26分 100000元     109年10月19日16時31分 50000元 2 陳彥蓁 不詳詐欺者於109年9月15日某時許以LINE向陳彥蓁謊稱可投資獲利云云，致陳彥蓁陷於錯誤，依指示以網路銀行進行右列匯款。 合庫帳戶 109年10月19日18時許 34048元 3 蘇柄云 不詳詐欺者於109年9月30日某時許以交友軟體向蘇柄云謊稱可利用博弈網站漏洞獲利云云，致蘇柄云陷於錯誤，依指示以ATM進行右列匯款。 合庫帳戶 109年10月19日18時4分 30000元 4 李芝慧 不詳詐欺者於109年10月14日某時許以IG向李芝慧謊稱可投資比特幣獲利云云，致李芝慧陷於錯誤，依指示以ATM進行右列匯款。 合庫帳戶 109年10月19日20時2分 3000元 5 葉忠霖 不詳詐欺者於109年10月18日4時22分許以LINE向葉忠霖謊稱可投資獲利云云，致葉忠霖陷於錯誤，依指示以ATM進行右列匯款。 合庫帳戶 109年10月19日20時20分 6000元 6 紀宛均 不詳詐欺者於109年10月間某時許以交友軟體向紀宛均謊稱可利用博弈網站漏洞獲利云云，致紀宛均陷於錯誤，依指示以網路銀行進行右列匯款。 臺銀帳戶 109年10月19日19時24分 13000元 7 江佳珍 不詳詐欺者於109年10月20日前近接之某時許，撥打電話向江佳珍謊稱中獎人民幣800萬元，但款項遭香港稅務局查扣，若不即時處理，該筆款項將會繼續扣留云云，致江佳珍陷於錯誤，依指示臨櫃進行右列匯款。 臺銀帳戶 109年10月20日10時34分 400000元 8 李燕偉 不詳詐欺者於109年9月14日起，使用暱稱「COCO陳雨琴」以LINE與李燕偉謊稱：進入FXCM網站投資貨幣可獲利云云，致李燕偉陷於錯誤，依指示臨櫃進行右列匯款。 臺銀帳戶 109年10月20日11時26分 300000元